臺灣高雄地方法院刑事判決
111年度審金訴字第54號
公  訴  人  臺灣高雄地方檢察署檢察官
被      告  吳百誠




上列被告因詐欺等案件，經檢察官提起公訴（110 年度少連偵字
第217 號），因被告於準備程序進行中就被訴事實為有罪之陳述
，經本院裁定改依簡式審判程序審理，判決如下：
    主  文
甲○○犯三人以上共同詐欺取財罪，處有期徒刑壹年。未扣案之犯
罪所得新臺幣壹仟元沒收，於全部或一部不能沒收或不宜執行沒
收時，追徵其價額。
    事  實
一、甲○○於民國109年11月間某日，與少年陳○○（92年6月生，年
    籍詳卷）加入姓名年籍不詳、綽號「小智」之人所屬之詐欺
    集團，擔任車手工作（甲○○所涉參與犯罪組織部分，前經本
    院以110年度審金訴字第158號判決確定在案，非本案起訴範
    圍）。甲○○與陳○○、「小智」及上開集團成員共同意圖為自
    己不法之所有，基於三人以上共同詐欺取財、洗錢以掩飾及
    隱匿詐欺所得去向與所在之犯意聯絡，推由該集團不詳成員
    於109年11月25日18時許，撥打電話予丁○○，佯裝為志光網
    路書局及中國信託之客服人員，向丁○○佯稱：因系統問題導
    致購書有重複訂單之情形，須按指示操作網路銀行才能取消
    訂單云云，致丁○○陷於錯誤，依指示於同日18時25分許，匯
    款新臺幣（下同）45,099元至不知情之蔡依靜（所涉幫助詐
    欺取財罪部分，業經臺灣新北地方檢察署檢察官以110年度
    偵字第6430號為不起訴處分）所申辦台新銀行帳號00000000
    000000000號帳戶（下稱本案帳戶）內。再由甲○○依「小智
    」指示，向該集團內不詳成員拿取本案帳戶之提款卡，並與
    陳○○一同前往址設高雄市○鎮區○○○路000號全家便利超商，
    由甲○○於同日18時28至29分許，操作自動櫃員機提領20,000
    元、20,000元及5,000元，陳○○則在超商外等待，提款完後
    甲○○徒步至高雄市○鎮區○○○路000號後方停車場，將領得款
    項轉交給集團內不詳成員，藉此創造資金軌跡之斷點，以此
    方式掩飾及隱匿上開詐欺所得財物之去向與所在，甲○○並因
    此獲得1,000元作為報酬。
二、案經丁○○訴由高雄市政府警察局前鎮分局報告臺灣高雄地方
    檢察署檢察官偵查起訴。　　
    理  由
一、本件被告甲○○所犯非死刑、無期徒刑、最輕本刑為3年以上
    有期徒刑之罪或高等法院管轄第一審案件，其於準備程序進
    行中，就被訴事實為有罪之陳述，經告知簡式審判程序之旨
    ，並聽取當事人之意見後，本院認宜進行簡式審判程序，爰
    依刑事訴訟法第273條之1第1項規定，裁定進行簡式審判程
    序。又因改行簡式審判程序之故，依刑事訴訟法第159條第2
    項之規定，本件不受同法第159條第1項傳聞法則之限制，合
    先敘明。
二、上開事實，業據被告於警詢、偵查中供陳明確及於本院審理
    時坦承不諱（見警卷第3至8頁，偵卷第53至55頁，本院卷第
    63、81頁），並經證人即告訴人丁○○（下稱告訴人）於警詢
    中證述明確（見警卷第27至28頁），且有全家便利超商監視
    器錄影畫面翻拍照片8張、本案帳戶交易明細表等件在卷可
    參（見警卷第31至37、59至61頁），足認被告之任意性自白
    與事實相符，堪予採為本案認定事實之依據。從而，本案事
    證明確，被告上開犯行洵堪認定，應依法論科。
三、論罪科刑：　　
  ㈠核被告所為，係犯刑法第339條之4第1項第2款之三人以上共
    同詐欺取財罪、洗錢防制法第14條第1項之一般洗錢罪。被
    告與陳○○、「小智」等詐欺集團成員間，就本案犯行有犯意
    聯絡及行為分擔，應論以共同正犯。被告本案多次領取告訴
    人所匯款項，乃基於取得同一被害人所交付被騙款項之單一
    目的，在密切接近之時間、地點所為，侵害同一法益，所為
    各該行為之獨立性極為薄弱，依一般社會健全觀念難以強行
    分開，是在刑法評價上應視為數個舉動之接續實行，合為包
    括之一行為予以評價，較為合理，應認係接續犯之實質一罪
    。又被告就本案犯行，係以一行為同時觸犯三人以上共同詐
    欺取財罪及一般洗錢罪，為想像競合犯，應依刑法第55條前
    段規定，從一重之三人以上共同詐欺取財罪處斷。
  ㈡按洗錢防制法第16條第2項規定：犯前二條之罪，在偵查或審
    判中自白者，減輕其刑。查被告就本案洗錢犯行於本院審理
    時坦承不諱，是其就所犯前開一般洗錢罪部分，有上開減輕
    其刑規定之適用。被告前述犯行雖從一重之三人以上共同詐
    欺取財罪處斷，然就其所犯一般洗錢罪此想像競合輕罪得減
    刑部分，本院於量刑時仍將併予審酌（最高法院108年度台
    上字第4405、4408號判決意旨參照）。
  ㈢另被告係90年10月生，其於為本案犯行時為未滿20歲之未成
    年人，自無兒童及少年福利與權益保障法第112條第1項規定
    之適用，公訴意旨認被告本案犯行應依兒童及少年福利與權
    益保障法第112條第1項規定加重其刑至二分之一，容有誤會
    ，併此敘明。
  ㈣爰以行為人之責任為基礎，審酌被告非無謀生能力，竟不思
    循正當管道獲取所需，反參與詐欺集團為本案犯行，使詐欺
    集團成員得以順利獲得贓款，共同侵害告訴人之財產法益，
    法紀觀念偏差，助長詐欺犯罪歪風，所為實屬不該；惟念其
    犯後坦承犯行，態度尚可，並自白參與洗錢犯行，且所參與
    者係依指示領取詐得款項並上繳之次要角色，其介入程度及
    犯罪情節，相較於主要之籌劃者、主事者，顯然輕重有別；
    兼衡被告於本院審理時自陳之教育程度及生活經濟狀況（詳
    見本院卷第85頁）、素行（詳見卷附臺灣高等法院被告前案
    紀錄表）、犯罪動機、手段、對於法益所生危害等一切情狀
    ，就其所犯之罪，量處如主文所示之刑。　　
四、沒收部分：　
  ㈠查被告為本案犯行後，獲得1,000元之報酬一節，經被告坦認
    在卷（見警卷第7頁，本院卷第63頁），且上開犯罪所得並
    未扣案，亦未發還告訴人，應依刑法第38條之1第1項前段、
    第3項規定宣告沒收，並於全部或一部不能沒收或不宜執行
    沒收時，追徵其價額。
  ㈡另洗錢防制法第18條第1項前段固規定：「犯第14條之罪，其
    所移轉、變更、掩飾、隱匿、收受、取得、持有、使用之財
    物或財產上利益，沒收之」，但條文並無「不問屬於犯罪行
    為人與否」之要件（絕對義務沒收），當以屬於（按指實際
    管領）犯罪行為人者為限，始應（相對義務）沒收。查本件
    告訴人受騙款項，被告陳稱已全數轉交給集團內不詳成員，
    卷內復無其他證據足以證明被告就告訴人受騙款項有何最終
    管領、處分之權限，則揆諸上開說明，本件告訴人受騙款項
    部分，無從依上開規定於本案宣告沒收。
據上論斷，應依刑事訴訟法第273條之1第1項、第299條第1項前
段，判決如主文。
本案經檢察官乙○○提起公訴，檢察官丙○○到庭執行職務。
中　　華　　民　　國　　111 　年　　6 　　月　　8 　　日
                  刑事第五庭    法  官  林明慧
以上正本證明與原本無異。
如不服本判決應於收受送達後20日內向本院提出上訴書狀，並應
敘述具體理由；如未敘述上訴理由者，應於上訴期間屆滿後20日
內向本院補提理由書（均須按他造當事人之人數附繕本）「切勿
逕送上級法院」。
中　　華　　民　　國　　111 　年　　6 　　月　　8 　　日
                                書記官  鄭永媚
附錄本案論罪科刑法條： 
中華民國刑法第339條之4
犯第339條詐欺罪而有下列情形之一者，處1年以上7年以下有期
徒刑，得併科1百萬元以下罰金：
一、冒用政府機關或公務員名義犯之。
二、三人以上共同犯之。
三、以廣播電視、電子通訊、網際網路或其他媒體等傳播工具，
    對公眾散布而犯之。
前項之未遂犯罰之。
洗錢防制法第14條第1項
有第二條各款所列洗錢行為者，處7年以下有期徒刑，併科新臺
幣5百萬元以下罰金。